臺灣高等法院刑事判決　　　　　　　　　　　　　　　九十三年度上訴字第五六號
　　上　訴　人　臺灣臺北地方法院檢察署檢察官
　　被　　　告　甲○○
右上訴人因違反藥事法案件，不服臺灣臺北地方法院九十二年度訴字第一０一二號，
中華民國九十二年十二月二日第一審判決（起訴案號：臺灣臺北地方法院檢察署九十
一年度偵字第一八八三二號），提起上訴，本院判決如左：
    主  文
原判決撤銷。
甲○○明知為禁藥而販賣，處有期徒刑陸月，如易科罰金，以參佰元折算壹日。扣案
愷他命（Ketamine、俗稱Ｋ他命）驗餘淨重陸點零玖公克沒收。
    事  實
一、甲○○明知愷他命（Ketamine、俗稱Ｋ他命）屬於藥事法第二十二條第一款之禁
    藥，竟意圖營利，並基於概括之犯意，連續於九十年七月中旬，在台北縣三重市
    ○○路天台戲院對面某大樓地下室一樓的某ＰＵＢ，販賣重量不詳之愷他命一瓶
    給不詳姓名的人，得款新台幣（以下同）八百至一千元。於同年月下旬，在台北
    市○○○路錢櫃ＫＴＶ，販賣重量不詳之愷他命一瓶給不詳姓名的人，得款八百
    至一千元。於同年九十年八月初，在台北市○○○路的某ＫＴＶ，販賣重量不詳
    之愷他命一瓶給不詳姓名的人，得款八百至一千元。嗣於九十年八月三十日五時
    五十分許，在臺北市○○路五十五號前，遇警心虛，將其所有意圖販賣之愷他命
    五罐託同行之女友乙○○（於偵查中冒名張偉琪應訊，經檢察官起訴，現由臺灣
    板橋地方法院以九十二年度少調字第一一０七號案件審理中）寄藏身上，旋為警
    自乙○○身上查獲，並扣得愷他命五罐，總毛重為十一．七一公克、總淨重六．
    一一公克、驗餘淨重六．０九公克（檢察官誤載為毛重十二公克，淨重五‧五公
    克）。
二、案經台北市政府警察局松山分局報請臺灣臺北地方法院檢察署檢察官偵查起訴。
    理  由
一、訊據被告甲○○固不否認其與乙○○於前揭時、地為警查獲時在乙○○包包內查
    獲愷他命五罐之事實，惟矢口否認有何販賣禁藥愷他命之犯行，辯稱：伊與乙○
    ○至臺北市○○路某處舞廳跳舞，愷他命係在舞廳內以每罐七百元在舞廳內向不
    詳姓名之人所購買，伊即將愷他命放於乙○○包包內，跳完舞離開舞廳時，遇警
    臨檢，於乙○○所攜帶之包包內查扣其所購得施用剩餘之愷他命五罐等語。
二、惟查：
（一）右揭事實，業據證人乙○○於警訊時供稱：「（警方人員於九十年八月三十日
      上午五時五十分許，在台北市○○路五十五號前整核，經你自動將所提之背包
      打開給警方檢視時，發現背包內有Ｋ他命【罐裝五罐，毛重十二公克，淨重五
      點五公克】以上物品是否為你所有？）不是我的。（為何會放置袋內，手提袋
      是否你的？）手提袋是我所有，Ｋ他命是他人寄放的。（是何人寄放？於何時
      ？何地交給你？）只知綽號叫『小草』男性，是於九十年八月二十九日晚上二
      十二時左右，在台北市○○路Agogopub店內隔壁的飲食店內八五號前，說要寄
      放K命並放置於我的手提袋內。（小草與妳何關係？）都是在pub店跳舞認識的
      。（你知道他寄放給你的是何物？）都是Ｋ他命藥粉，我知道」等語。（你是
      否知道為何小草要將K他命寄放於你的袋？）因為小草在販賣K他命，查獲的伍
      罐Ｋ他命是他準備販賣的，他因怕警方臨檢查獲，並認為警察不會臨檢女性，
      所以將K他命放在我袋子內。（你有見過小草販賣K他命？是於何處販賣？）有
      見過他賣Ｋ他命，都是在不特定的搖頭PUB店內見他販賣。（k他命售價如何？
      有無特定對象？）Ｋ他命以小罐裝約新台幣八百元至一千元交易，沒有特定對
      象。（小草將Ｋ他命寄放於你袋內，你是否同意？）是經我同意的。（小草於
      九十年八月二十九日二十二時左右，在台北市○○路八十五號前，將Ｋ他命寄
      放於你袋內，有無說明何時取回？）他有向我說到台北市○○路八十七號Agog
      oPUB店內，碰面時再拿回」等語（九十年度偵字第一八三九○號偵查卷第五頁
      正面、第六頁正面、第七頁正面、第十一頁正面）。於偵查時供稱：「（手臂
      的傷何來？）自己撞到門，在情人節那天，與警察無關，警訊實在，那天我帶
      Ｋ他命五罐，那不是我的，是小草給我的，『小草』是男的，六十七年次，一
      百六十七公分，五十八公斤，因他看到路檢，就把Ｋ他命暫放我這邊，有尿檢
      ，我沒吃搖頭丸，我知道是Ｋ他命，看過三次在三重和撫遠街賣過，一瓶八百
      至一千元，粉狀的，被查獲五罐。（查獲之Ｋ他命是你的？）不是，是甲○○
      的，0000000000，住泰山鄉，六十七年八月二十二日生，我沒有吸過，未勒戒
      過」等語（九十十度偵字第一八三九○號偵查卷第十五頁、第十六頁正面、第
      十八頁正面）。
（二）證人乙○○於本院調查時到庭供稱：「（九十年八月三十日上午五時五十分許
      ，在台北市○○路五五號前警察臨檢時在你皮包內查獲Ｋ他命？）是的，Ｋ他
      命不是我的，是甲○○放在我包包內的。（你在警局說的『小草』是何人？）
      小草就是甲○○。（警察查獲時，甲○○是否在場？）甲○○有在場。（甲○
      ○是否在販賣Ｋ他命？）我知道他有在賣。（你看到他賣給誰？）有看到他賣
      給舞廳的人。（檢察官偵訊時你說你看過小草販賣Ｋ他命看過三次，在三重和
      撫遠街賣過，一瓶八百至一千元，你在檢察官偵訊時所說是否實在？）偵查中
      我說的是實在，後來我有說小草就是甲○○。（被告甲○○的綽號是否叫小草
      ？）不是，我都叫他小霖，在警訊中我故意說Ｋ他命是小草的，小草其實就是
      被告甲○○。（提示九十年偵一八九三○號卷九十年八月三十日的偵訊筆錄，
      當時你所言是否實在？）均實在。（你是被查獲前多久看到他有販賣？）被查
      獲前二個月我認識他，認識他以後隔半個月左右我就看到他販賣，地點是在三
      重重新路天台戲院對面一棟大樓地下室一樓的一間ＰＵＢ，賣給不詳姓名的人
      。（那次賣了多少？）那時的價格是八百到一千，他賣多少我不知道。（第二
      次他是何時販賣？）好像是在林森北路錢櫃ＫＴＶ，也是賣給不詳姓名的人。
      時間我不確定。大約與第一次相隔一個星期。他賣的價錢我不曉得。（第三次
      是何時販賣？）好像是林森北路的ＫＴＶ，大約距離第二次有一個星期。他賣
      的價錢大概也是八百到壹仟元。（甲○○販賣的時候，是否都有用瓶子裝？）
      有。好像是塑膠瓶裝的。（八月三十日凌晨被查獲的ｋ他命是否是甲○○放在
      你那裡的？）我不曉得身上有那些東西，是等到警察臨檢的時候我才知道我的
      包包裡面有那些東西。我是事後被抓的時候才知道那是甲○○放在我這裡的，
      他可能是在跳舞的時候放在那裡的。（你以前所說的綽號小草的人是否就是甲
      ○○？）是的」等語（本院九十三年三月三十日、九十三年四月三十日訊問筆
      錄）。由上開供述，證人就其於警訊時供稱被告三次販賣ｋ他命之時間、地點
      、數量更詳細描述，查證人乙○○聲請其與被告相識係在被查獲日（九十年八
      月三十日）前二個月，認識後半個月目睹被告第一次販賣ｋ他命，依此推算被
      告第一次販賣應係在九十年七月中旬，地點是在台北縣三重市○○路天台戲院
      對面某大樓地下室一樓的一間ＰＵＢ，賣給不詳姓名的人數量價值八百至一千
      元。第二次販賣地點是在台北市○○○路錢櫃ＫＴＶ，數量價值八百至一千元
      ，也是賣給不詳姓名的人。時間推算係在九十年七月下旬，第三次賣時間則係
      在台北市○○○路的ＫＴＶ，時間在九十年八月初，賣的數量、價錢亦在八百
      到一千元，對象亦係不詳姓名的人。至於證人乙○○於警訊時雖供稱伊看過被
      告在三重和撫遠街賣過ｋ他命三次等語，關於撫遠街部分，證人於本院調查時
      已供明：「（你之前是否有說過有看到甲○○在撫遠街拿Ｋ他命給人家？）我
      有看到他有拿東西過去，但那次是否有收錢我不知道。那次是他老闆叫他拿東
      西（ｋ他命）過去，那次他有沒有販賣我不知道」等語（本院九十三年四月三
      十日訊問筆錄）。雖證人乙○○於警訊時所供被告在台北市○○街販賣ｋ他命
      之犯行無法證實，又於警訊中僅稱：查扣之愷他命係「小草」之人所寄放，其
      曾經看過「小草」以每罐八百元至一千元，在不特定之ＰＵＢ內向不特定人販
      賣愷他命云云，又於初次偵查中證稱：其看過「小草」販賣愷他命三次云云（
      見九十年偵字第一八三九０號卷），並未具體指名「小草」之人即為本案被告
      ，及所證前詞對於「小草」販賣愷他命之時間及對象均未指明，惟查証人乙○
      ○嗣於偵查時已供明扣案之ｋ他命係被告甲○○所有，而於本院調查時更明指
      綽號「小草」者即係被告甲○○，且就被告販賣ｋ他命之時間、地點、價格均
      已供述明確，參以被告甲○○亦坦承扣案之愷他命係其購入而寄放於乙○○之
      包包內等情。查證人乙○○之證述均係出於自由意志，而證人與被告間並無任
      何怨仇，且自警訊筆錄至檢察官偵訊及本院調查時，均供陳「小草」係賣愷他
      命之人，其並說明各項客觀情況及細節，揆諸販賣毒品之保密性及社會常情、
      經驗，惟有曾目睹販賣毒品過程之內部犯行，始有可能如此明瞭販毒一切運作
      之細節、地點、價格等，是證人之證述已建立極為詳密之補強證據作為被告販
      賣愷他命之積極、客觀理由。何況被告將其所有意圖販賣之愷他命五罐託同行
      之女友即證人乙○○寄藏身上，旋為警自乙○○身上查獲，並扣得愷他命五罐
      。而該扣案之愷他命多達五瓶之多，其總毛重為十一．七一公克、淨重六．一
      一公克、驗餘淨重六．０九公克，顯已超過一般施用愷他命之人所持有之數量
      。足見證人乙○○之證詞堪足採信，被告確有販賣愷他命之犯行。
（三）又扣案之白色粉末經檢驗後內含愷他命（Ketamine）成分，總毛重為十一．七
      一公克、淨重六．一一公克、驗餘淨重六．０九公克，有卷附九十年十二月二
      十八日臺北市政府警察局鑑驗通知書（北市鑑毒字第七０九號）可稽。按愷他
      命係於九十一年一月二十三日經行政院公告為增列為毒品危害防制條例所規定
      之第三級毒品，於公告後有販賣、運輸愷他命行為者即應依該條例之規定處罰
      ，在此之前，行政院尚未將愷他命公告為第三級毒品，若其來源係未經核准擅
      自製造或輸入者，應依藥品來源事實分別認定為藥事法第二十條第一款之偽藥
      或同法第二十二條第二款之禁藥，其販賣、運送者始得依藥事法第八十三條第
      一項規定處罰，有卷附行政院九十一年一月二十三日院臺法字第０九一０００
      一六０五－Ｂ號函、行政院衛生署九十一年十二月十六日衛署藥字第０九一０
      ０七七四八０號函可考。是本件查扣之被告所有愷他命（Ketamine）係屬藥事
      法所規定之禁藥無疑，被告所辯被查扣之愷他命（Ketamine）係伊施用剩餘的
      ，非供販賣之用云云，核係卸責之詞，不足採信，其犯行業堪認定。
三、按愷他命（Ketamine）害人匪淺，政府懸為禁令，禁止非法買賣，若非有利可圖
    ，當無甘冒重典而販賣之理，且販賣禁藥係屬違法行為，非可公然為之，不論是
    瓶裝或紙包之愷他命，均可任意分裝增減其分量，而每次買賣之價量，亦隨時依
    雙方關係之深淺、當時之資力、需求程度及對行情之認知等因素，機動地調整，
    販賣之利得，除經坦承犯行，或價量俱臻明確外，委難查得實情，職是之故，即
    使未經查得實際販賣之利得，但除非別有事證，足認係按同一價量委買或轉售，
    確未牟利外，尚難執此遽認非法販賣之證據有所未足，致知過坦承者難辭重典，
    飾詞否認者反得僥倖，而失情理之平。以本件而論，被告販賣禁藥愷他命給不詳
    姓名之人，每瓶售價八百至一千元。而參諸為警在乙○○身上查扣之愷他命五瓶
    ，被告於原審供稱每瓶係以七百元購得（見原審卷第三十四頁），顯係低於其販
    售之價格，況被告出售之對象均係ＰＵＢ店或ＫＴＶ店內不詳姓名之人，與被告
    並非親故摯友，苟無得利，被告豈有甘冒重刑，一再轉售之理，故被告有販售禁
    藥愷他命（Ketamine）圖利之犯意甚明。
四、核被告販賣禁藥愷他命（Ketamine）之行為，係犯毒品危害防制條例公布施行前
    之藥事法第八十三條第一項之販賣禁藥罪。被告行為後毒品危害防制條例業經總
    統於八十七年五月二十日公布，同年月二十二日生效，愷他命（Ketamine）定為
    第三級毒品，而販賣第三級毒品者，處五年以上有期徒刑，得併科新臺幣五百萬
    元以下罰金。此為毒品危害防制條例第四條第三項所明定，比較新舊法結果，以
    舊法之規定有利於被告，自應適用舊法，又被告先後三次販賣禁藥之犯行，時間
    緊接，犯罪構成要件相同，顯係基於概括犯意為之，應依連續犯規定論以一罪，
    並依法加重其刑。被告於九十年七月中旬、同年月下旬及九十年八月初販賣部分
    雖未經起訴，惟因與起訴部分有裁判上一罪關係，依審判不可分原則，為起訴效
    力所及，本院自得併予審理。
五、原審未察，認被告之行為不構成犯罪，容有未洽，檢察官據此提起上訴，其上訴
    有理由，爰由本院撤銷改判，並審酌被告之品行、犯罪之動機、目的、手段、所
    生之危害及犯罪後之態度等一切情狀，量處有期徒刑六月，及諭知易科罰金之折
    算標準。至扣案之愷他命（Ketamine、俗稱Ｋ他命）驗餘淨重陸點零玖公克，係
    被告所有供犯罪所用之物，應依法宣告沒收。
六、公訴人另指被告甲○○明知俗稱Ｋ他命之Ketamine係屬於藥事法第二十二條第一
    款之禁藥，竟於民國九十年八月三十日上午五時五十分許，在台北市○○路五十
    五號前，將其意圖販賣而運送之Ketamine五罐託同行之朋友張偉琪寄藏身上，因
    認被告另涉明知為禁藥而運送罪云云。惟按運送禁藥愷他命罪必以犯罪行為人有
    轉運或輸送愷他命之行為始能成立，公訴人認被告涉該犯行，僅以扣案之愷他命
    及鑑定報告為認定被告運送禁藥罪之依據，然遍查全卷，又無任何證據足以證明
    被告有運送禁藥之行為，公訴人並未就被告運送愷他命之犯行舉出證據或指出證
    明方法，供本院調查，查無被告犯明知為禁藥而運送罪，此部分不能證明被告犯
    罪，惟因公訴人認與前開有罪部分係牽連犯裁判上一罪關係，爰不另為無罪之諭
    知。
七、被告經合法傳喚無正當理由不到庭，爰不待其陳述逕行判決。
據上論斷，應依刑事訴訟法第三百六十九條第一項前段、第三百六十四條、第三百七
十一條、第二百九十九條第一項前段，藥事法第八十三條第一項，刑法第十一條前段
、第二條第一項但書、第五十六條、第三十八條第一項第二款，判決如主文。
本案經檢察官洪泰文到庭執行職務。
中　　　華　　　民　　　國　　九十三　　年　　　六　　　月　　二十四　　日
                              臺灣高等法院刑事第十七庭
                                  審判長法  官  陳　正　雄
                                        法  官  周  煙  平
                                        法  官  許  錦  印
右正本證明與原本無異。
如不服本判決，應於收受送達後十日內向本院提出上訴書狀，其未敘述上訴之理由者
並得於提起上訴後十日內向本院補提理由書（均須按他造當事人之人數附繕本）。
                                        書記官  楊  妙  恩
中　　　華　　　民　　　國　　九十三　　年　　　六　　　月　　二十九　　日
附錄本案論罪科刑法條全文：
藥事法第八十三條：
明知為偽藥或禁藥，而販賣、供應、調劑、運送、寄藏、牙保、轉讓或意圖販賣而陳
列者，處五年以下有期徒刑，得併科新臺幣十萬元以下罰金。
